臺灣桃園地方法院刑事判決　　　　　　　95年度易字第1017號
公　訴　人　臺灣桃園地方法院檢察署檢察官
被　　　告　乙○○
上列被告因傷害等案件，經檢察官提起公訴（95年度偵字第3233
號），本院判決如下︰
    主  文
乙○○傷害人之身體，處有期徒刑壹年。
    事  實
一、乙○○於民國95年1 月21日晚間7 時30分許，在桃園縣龍潭
    鄉○○路○ 段之和風工地內，見桃園縣政府警察局中壢分局
    警備隊隊長丁○○與員警丙○○，正在該處依法執行逮捕乙○○胞兄即通緝犯邱垂明之職務，竟基於傷害及妨礙公務之
    犯意，趁丁○○、丙○○將邱垂明押解至停放於上開工地鐵
    皮圍籬外之自用小客車旁，準備上車返回警局之際，手持工
    地水泥塊沿前開鐵皮圍籬內部之鐵架爬上圍籬上方，並將水
    泥塊朝身處乙○○正下方圍籬外之丁○○丟投擲，以此方式
    對丁○○施以強暴，丁○○見狀以右手揮擋該水泥塊，致丁○○受有右前臂挫傷、右單獨橈股之閉鎖性骨折之傷害。
二、案經丁○○訴由桃園縣政府警察局中壢分局報告臺灣桃園地
    方法院檢察署檢察官偵查起訴。
    理  由
甲、證據能力部分
一、被告乙○○於95年1 月21日警詢中之自白、95年2 月23日於
    檢察官訊問時所為之部分自白：有證據能力：
（一）按被告之自白，非出於強暴、脅迫、利誘、詐欺、疲勞訊
      問、違法羈押或其他不正之方法，且與事實相符者，得為
      證據，刑事訴訟法第156條 第1 項定有明文。
（二）被告乙○○於檢察官訊問時、本院準備程序及審理中雖辯
      稱：「警詢筆錄整份全部都是員警自己一個人先打好的，
      根本沒有這些問答，我只是簽名而已。」、「（檢察官問
      ：你到底在警詢時有沒有如警詢筆錄上所載的那樣說？）
      我想一想。（改稱）我是被逼的，才會這樣講，是他唸給
      我講的。我是被強暴、脅迫的。」、「我被丁○○強拉進
      分局裡，丁○○拉著我的脖子把我甩到旁邊。」、「我有
      強行要離開，但是沒有辦法走。」云云。惟查：被告於95
      年1 月21日，在桃園縣政府警察局中壢分局中壢派出製作
      警詢筆錄之時間，係自91年1 月21日晚間11 時起至95年1
      月22日凌晨0 時50分止，過程長達約2 小時。警詢過程中
      ，被告之父甲○○、被告之母及被告之兄邱垂明均在現場
      。甲○○、被告之母及邱垂明於警詢之初，在警方詢問被
      告是否接受夜間詢問時，均曾與警方有激烈爭執。被告製
      作警詢筆錄過程中有背景雜音，並有被告甲○○、被告之
      母及邱垂明多次插話並與警方發生爭執之對話。員警與被
      告詢答過程中，並有停頓等待員警打字之鍵盤聲，員警打
      字時亦有其他警員交談之背景雜音。又被告於警詢筆錄製
      作過程中，就是否接受夜間詢問、製作本次警詢筆錄之意
      義目的、筆錄記載之方式及內容、被告需否回答警方詢問
      之特定問題等事項，及案發當時警方是否表明身分、被告
      丟擲石塊之次數、扣案石塊是否為被告所丟擲、被告曾否
      爬上圍籬丟擲石塊、丟擲石塊是否針對特定人所為、被告
      是否知悉邱垂明為通緝犯等涉及本案犯罪情節之問題，均
      與警方有所爭執，並多次要求補充陳述。且被告亦就其於
      詢問過程中認為警方陳述有誤之部分，對警方加以糾正，
      並於確認警方將記載之內容後，始同意員警載明於筆錄，
      或要求員警不得記載於筆錄。另於員警詢及被告是否知悉
      邱垂明為通緝犯一節時，被告表明其知悉邱垂明為通緝犯
      ，但要求警方在筆錄上記載被告就此事並不知情，而警方
      警詢筆錄亦因此記載被告並不知悉邱垂明為通緝犯。詢問
      過程中被告曾詢問員警可否抽煙，並與員警討論能否接聽
      手機，於警詢即將結束之際，被告復對警方陳稱該次赴警
      局製作本次警詢筆錄，有受騙之感等情，有本院勘驗被告
      95 年1月21日桃園縣政府警察局中壢分局中壢派出所警詢
      錄音之勘驗筆錄1 份在卷可參。揆諸上開勘驗結果，被告
      警詢筆錄之製作顯係員警以一問一答之方式為之，並無事
      先繕打筆錄內容後要求被告逐字照唸之情事。且於被告警
      詢過程中，被告之父、母及其兄均全程在場，並就警詢過
      程及問題內容對警方提出質疑，且多次與警方激烈爭執。
      而被告就是否接受警方詢問及員警問話之方式、內容等，
      均多所爭執，並質疑「做這個筆錄現在是？」、「等一下
      ，這個不用做啊！」等語，且屢次指示警方就其對犯罪情
      節之供述應為如何之記載，反覆以「那我講的所有都會打
      上去嗎？」、「我講你不能阻擋我喔！」、「好，那一段
      可以打進去，可以打進去。」、「前面那一段不是講過了
      嗎？」、「那對我自己不利啊！」、「那我需要回答嗎？
      」、「等一下這一段我要補充一段喔！」、「這一段不要
      好了、這一段打掉好了。」等語，確認警方記載之筆錄內
      容悉依其供述及要求所製作，尤以被告經警詢問是否知悉
      其胞兄邱垂明為通緝犯一節，被告稱「這個我當然知道啊
      ！」、「知道，我要寫不知道，我不知道」，而警方即依
      被告之要求，在筆錄上為被告並不知悉邱垂明為通緝犯之
      記載。另被告於警詢過程中，更向警方表示「可以抽煙喔
      ？」，並有與警方討論能否接聽手機之情形。足認被告於
      本次警詢過程中，能全然充分表達意見，積極主動質疑員
      警之問話及內容，且指示員警依其要求而為筆錄之記載，
      復查無任何被告之意思及表達遭受壓迫，而無法自由陳述
      之情形。再者，本件製作警詢筆錄之過程中，員警並未對
      被告毆打、強押或上銬，此業據被告於本院審理中供承甚
      詳。況揆諸本院警詢錄音勘驗筆錄內容所示，被告與其父
      、母及胞兄於警詢之初就是否接受夜間詢問與警方爭執後
      ，係由被告自願同意接受夜間詢問，且被告於警詢過程中
      均未有欲停止製作筆錄並離開警局之意思表示，而員警丁○○亦無強迫被告留下之言語。況被告於警詢中曾表示「
      因為現在在錄音」等語，顯見被告知悉警詢過程業經錄音
      紀錄，倘被告確係遭丁○○強行拉入警局，則被告豈有在
      警詢問答經過、或與警方爭執之過程中，均未曾就其遭丁○○施暴一節有任何表示，以求錄音存證之理？綜上，被
      告所為警詢中自白非出於任意性之種種抗辯，均與事實相
      違且與常理有悖，自無可採。又被告上開警詢自白復查無
      其他任何不當取供之情形，當係出於被告自由意思所為，
      復基於後述之理由，除筆錄記載不知邱垂明為通緝犯乙情
      外，其餘尤可認係與事實相符，揆諸前開規定，被告於95
      年1 月21日警詢中之自白，自得引為證據。又被告於95年
      2 月23日於檢察官訊問時所為之部分自白，經核並無任何
      違法取證之情事，且被告之警詢中自白亦無不法取供之情
      ，業如上述，自無警詢中之心理壓力持續壓迫被告，使被
      告於偵查中亦無法自由陳述之情事。故被告於偵查中所為
      之部分自白，亦得為證據。
二、被告乙○○95年1 月21日警詢筆錄中，關於被告是否知悉證
    人邱垂明為通緝犯一節，被告所答載為「我不知道」之部分
    ，無證據能力；該警詢筆錄其餘部分之記載，均有證據能力
    。
（一）按筆錄內所載之被告陳述與錄音或錄影之內容不符者，除
      有前項但書情形外，其不符之部分，不得作為證據，刑事
      訴訟法第100 條之1 第2 項定有明文。
（二）本件就被告95年1 月21日之警詢筆錄與警詢錄音勘驗筆錄
      2 者內容互核，除就被告是否知悉邱垂明為通緝犯一節，
      係員警依被告要求於筆錄上為「我不知道」之記載，而與
      警詢過程中被告確實表示知悉邱垂明為通緝犯一節容有不
      符，故該部分之記載不得作為證據外，該警詢筆錄其餘部
      分均係依被告之供述翔實記錄，且與被告警詢中所述內容
      相符，應認有證據能力。
三、證人丁○○於95年2 月23日、丙○○於95年3 月10日檢察官
    訊問時經具結後所為之證述；證人邱垂明於警詢中所為之證
    述：均有證據能力。
（一）次按被告以外之人於審判外之言詞或書面陳述，除法律有
      規定者外，不得作為證據；被告以外之人於偵查中向檢察
      官所為之陳述，除顯有不可信之情況者外，得為證據；被
      告以外之人於檢察事務官、司法警察官或司法警察調查中
      所為之陳述，與審判中不符時，其先前之陳述具有較可信
      之特別情況，且為證明犯罪事實存否所必要者，得為證據
      ；再被告以外之人於審判外之陳述，雖不符刑事訴訟法第
      159 條之1 至第159 條之4 之規定，而經當事人於審判程
      序同意作為證據，法院審酌該言詞陳述或書面陳述作成時
      之情況，認為適當者，亦得為證據。當事人、代理人或辯
      護人於法院調查證據時，知有第159 條第1 項不得為證據
      之情形，而未於言詞辯論終結前聲明異議者，視為有前項
      之同意。刑事訴訟法第159 條第1 項、第159 條之1 第2
      項、第159 條之2 、第159 條之5 分別定有明文。又刑事
      訴訟法第159 條之2 所謂「經證明具有可信之特別情況」
      ，應依陳述人於陳述時之「外部情況」是否具有可信性決
      定之，所謂「外部情況」係指就詢問有無出於不正方法、
      陳述是否出於非任意性、有無違反法定障礙事由期間不得
      詢問及禁止夜間詢問之規定、詢問時是否踐行應先告知義
      務、警詢筆錄所載與錄音或錄影內容是否相符等情，且必
      須依據陳述人之觀察、記憶、表達是否正確、陳述人有無
      虛偽陳述之動機，及對照同一待證事項之其他經過詰問證
      人之證述是否相同，有無矛盾之處而加以綜合決定（最高
      法院94年度臺上字第1653號判決意旨參照）。而刑事訴訟
      法第159 條之5 的立法意旨在於傳聞證據未經當事人之反
      對詰問予以核實，原則上先予排除。惟若當事人已放棄反
      對詰問權，於審判程序中表明同意該等傳聞證據可作為證
      據；或於言詞辯論終結前未聲明異議，基於尊重當事人對
      傳聞證據之處分權，及證據資料愈豐富，愈有助於真實發
      見之理念，上開傳聞證據亦均得資為證據。
（二）經查，本件關於證人丁○○、丙○○分別於檢察官偵查中
      所為之陳述，固均係被告以外之人於審判外所為之言詞陳
      述，然證人丁○○、丙○○於檢察官偵查中，經檢察官諭
      知證人有具結之義務及偽證之處罰並命朗讀結文具結擔保
      其證言之真實性後，以證人身分，於檢察官面前完整、連
      續陳述其親身經歷，且查無違法取證之瑕疵存在，應無顯
      不可信之情形，引用上開證人於檢察官面前所為陳述作為
      證據應屬適當，依刑事訴訟法第159 條之1 第2 項之規定
      ，自均得為證據。
（三）至證人邱垂明於警詢中所為陳述，被告乙○○於本院行準
      備程序中並未爭執（見本院95年9 月28日準備程序筆錄）
      ，且經本院於言詞辯論期日就上開警詢筆錄提示並告以要
      旨，被告就此部分證據之證據能力亦未聲明異議，本院審
      酌證人邱垂明為案發現場在場目擊之人，親身經歷見聞本
      案案發經過之全貌，其證詞對認定犯罪事實之存否有其必
      要性，且警詢中言詞陳述作成時之情況，並無違法取供情
      形或其他程序上之瑕疵，引用其警詢中之陳述以為證據應
      屬適當，依刑事訴訟法第159 條之5 之規定，即具證據能
      力，合先敘明。
四、證人邱垂明於95年1 月22日、95年2 月23日、95年3 月10日
    檢察官訊問時所為之陳述：無證據能力。
（一）按證人、鑑定人依法應具結而未具結者，其證言或鑑定意
      見，不得作為證據，刑事訴訟法第158 條之3 定有明文。
      而同法第159 條之1 第2 項雖規定，被告以外之人於偵查
      中向檢察官所為之陳述，除顯有不可信之情況者外，得為
      證據。惟該被告以外之人（含共同被告、共犯、被害人、
      證人等），於偵查中向檢察官所為之陳述，性質上仍屬傳
      聞證據（即審判外之陳述），然因檢察官依法有訊問被告
      、證人及鑑定人之權，證人、鑑定人且須「具結」，而檢
      察官向被告以外之人所取得之陳述，原則上均能遵守法律
      規定，不致違法取供，其可信性極高，為兼顧理論與實務
      ，因而規定除顯有不可信之情況者外，得為證據（參考刑
      事訴訟法第159 條之1 立法理由）。但被告以外之人於偵
      查中向檢察官所為之陳述，仍應依法具結，始有證據能力
      。
（二）本件證人邱垂明於偵查中之證述，乃係檢察官以被告身分
      對其偵訊所為，若以其所陳親身經歷之經過，作為認定他
      人犯罪事實之依據時，乃居於證人之地位，亦即其證據方
      法為證人，仍須踐行有關證人之證據調查程序，惟依卷內
      資料，邱垂明在檢察官偵查中雖曾陳述有關被告乙○○是
      否涉犯本件犯行之事實，但邱垂明此部分陳述，並未依法
      具結，依刑事訴訟法第158 條之3 規定，不得作為證據。
五、至丁○○天晟醫院診斷證明書、案發現場蒐證照片、扣案石
    塊照片，檢察官及被告並未主張排除前開書證、物證之證據
    能力，且迄於本院言詞辯論終結前均未表示異議，本院審酌
    並無證據足資認定前開證物有何違法取證之情形，揆諸前開
    法條規定，認前開證據均有證據能力。
乙、認定犯罪事實之依據及理由
一、訊據被告乙○○於本院審理中矢口否認有何傷害及及妨害公
    務之犯行，辯稱：伊於95年1 月21日晚間7 時30分許，證人
    即在場之人丁○○、丙○○在桃園縣龍潭鄉○○路○ 段之和
    風工地內逮捕胞兄邱垂明時雖有在場，但並未持石頭朝丁○○投擲，且丁○○、丙○○在逮捕邱垂明時，並未出示證件
    或表明身分云云。經查：
（一）上揭犯罪事實，業據被告於警詢中供承：「案發當時我正
      準備下班，跟我哥哥邱垂明及綽號『阿棋』（音譯）之同
      事在聊天，3 名身分不明的人就抓住我哥哥，將我哥哥銬
      住，然後就把我哥哥押走。警方在現場將我哥哥帶離現場
      ，要將我哥哥帶上車時，我因為一時氣憤，爬上圍牆向警
      方扔擲石頭。我只有丟1 塊，不知為什麼會裂成2 塊。我
      知道我所丟擲直徑約20公分的石塊，會致人死亡、受傷，
      但當時我一時氣憤，沒想那麼多。」等語（見本院95年12
      月29日勘驗筆錄，本院卷第70頁至第85頁；偵查卷第19頁
      ），此有被告95年1 月21日警詢筆錄、本院上開警詢錄音
      之勘驗筆錄在卷足參。而被告供承其於案發當天，持石塊
      爬上工地鐵皮圍籬，並將石塊朝逮捕邱垂明之男子丟擲一
      節，核與證人丁○○於檢察官訊問時中證述：「當天到現
      場後，乙○○、邱垂明與另外一名男子在機車旁喝酒，我
      逮捕邱垂明之後，乙○○在旁開始叫囂，我發現情況不對
      ，就要先把邱垂明帶走，等到我們要上車時，邱垂明拒不
      上車，乙○○就從工地鐵皮圍牆上朝我丟石頭。」（見偵
      卷第51頁）、於本院審理中證述：「案發當天我與同事丙○○一同前往案發工地查緝強盜通緝犯邱垂明，並請我哥
      哥劉邦乾前往協助。進入現場空房子之後，我與丙○○2
      人就直接押住邱垂明，當時乙○○在旁邊叫囂，我看情形
      不對，就跟丙○○說先將邱垂明帶開。我們走到圍籬外，
      把邱垂明帶到車邊，要把邱垂明帶上車之際，乙○○從圍
      籬裡面的鐵架爬到圍籬上面叫囂，我本來不理會乙○○，
      正要把邱垂明推上車的時候，我感覺背部被1 個小石頭打
      到，當我回頭一看，就看到1 個約1 公斤左右的水泥磚，
      從我頭上正上方攻擊下來。我並沒有看見乙○○丟擲的動
      作，但是只有乙○○一個人在圍籬上面，他站的位置剛好
      就在我頭的正上方。當下我直覺反應就是用右手把該水泥
      磚撥開，因此造成我的右手骨折、紅腫。就我們事後測量
      的情形，當時乙○○投擲石塊時，該圍籬本身應該有2 公
      尺高，加上乙○○的身高，應該是3 公尺左右的高度。」
      ；證人即在場之人丙○○於檢察官訊問時證述: 「當日我
      們到達後，進入工地車棚，看到乙○○、邱垂明及他們的
      一名友人，我們逮捕邱垂明，乙○○就靠近來向我們叫囂
      ，我們認為沒有必要跟乙○○計較，就把邱垂明帶離現場
      ，要上車時乙○○就朝我們丟石頭，丁○○站在我後面幫
      我擋掉，我有轉頭過去看，有看乙○○在丟。」（見偵卷
      第77頁、第78頁）、於本院審理中證述: 「案發當天我們
      一進去，就看到乙○○、邱垂明還有另外一個人，我們過
      去逮捕邱垂明之後，乙○○就在旁邊起鬨，我們就把邱垂
      明帶出來，乙○○就說我們為什麼要逮捕邱垂明，我們在
      現場不想跟他吵，所以我們準備離開。我們就把邱垂明帶
      到車上，準備帶回分局偵辦，走出工地門口，到我們的車
      邊，乙○○就拿東西攻擊我們，乙○○爬上圍籬丟東西，
      因為裡面有鷹架可以爬上去，乙○○一開始是丟輕的東西
      ，到後來我們快要上車時，邱垂明還有反抗，我們準備拉
      邱垂明上車，乙○○就拿大塊水泥塊直接從上面往我們這
      邊丟過來。當時丁○○走內側，所以丁○○是側身對著乙○○，乙○○一丟下來，丁○○就用手把水泥塊撥開，當
      時我面對圍籬，所以我有看到。」等語，互核均大致相符
      ，此外復有水泥塊2 塊扣案足憑。另丁○○確因以右手抵
      擋被告丟擲之水泥塊，因而受有右前臂挫傷、右單獨橈股
      之閉鎖性骨折之傷害，亦有天晟醫院診斷證明書1 紙在卷
      可佐。是被告確有於案發時間，持水泥塊爬上工地圍籬，
      並自圍籬上方將水泥塊朝正下方正在執行逮捕通緝犯職務
      之員警丁○○丟擲之強暴行為，並造成丁○○受有上開傷
      害之事實，堪以認定。被告所辯其並未持石塊丟擲丁○○
      云云，顯係卸責之詞，洵無足採。
（二）至被告雖於本院審理中辯稱：案發當天證人丁○○、丙○○並未出示證件，且並未表明其為員警云云。惟查：
   1、本件逮捕通緝犯邱垂明之員警丁○○、丙○○2 人，於案
      發當日進入和風工地逮捕邱垂明之初，即已表明警察身分
      一節，業據證人即在場之人邱垂明於警詢中證稱：「案發
      當天警察拘捕我的時候，現場還有我弟弟乙○○及一名綽
      號『阿祺』（音譯）的同事在場。乙○○與我感情普通，
      他知道我被通緝。剛開始3 名警察進來時就表明身分是警
      察，但因我一時錯愕，還在懷疑身分真偽時，警方就將我
      背後上銬，我被帶上車後，有位警察就跟我說他手受傷了
      ，我覺得很抱歉，我也就主動聯絡我弟弟到案說明。」等
      語在卷（見偵卷第14頁、第15頁）。而丁○○、丙○○於
      案發當時，係由丁○○、丙○○先以言語對現場之人稱「
      警察」一語以表明身分，復由丙○○出示證件與邱垂明辨
      識一節，亦據證人丁○○於檢察官訊問時中證述：「案發
      當天，我與丙○○及我堂哥劉邦乾一同至案發現場。因為
      劉邦乾比較像工人，所以請他幫我們開車，而且請他進入
      案發現場幫我們找邱垂明。當天我和丙○○都沒有穿制服
      ，但到達現場後，有向邱垂明、乙○○表明警察身分，丙○○還有拿證件給邱垂明看。」（見偵卷第50、51頁）、
      於本院審理中證稱：「案發當天進入現場空房子之後，我
      與丙○○2 人就直接押住邱垂明，我向邱垂明表示我們是
      警察，丙○○並拿出證件給邱垂明看。當我們制伏邱垂明
      而向他表明我們是警察時，我的音量很大聲，我們抓人的
      時候音量都很大聲，當時乙○○距離我們大概3 、5 公尺
      左右。從制伏邱垂明開始，到將邱垂明帶到車邊為止，大
      概有10幾、20分鐘，這中間有與乙○○起口角，因為乙○○在旁邊叫囂，說：『拿證件出來，你們是不是警察。』
      ，我跟乙○○說：『我是警察，但是我沒有要逮捕你，我
      沒有必要拿證件給你看。』，更何況之前逮捕邱垂明的時
      候，丙○○已經有拿證件給邱垂明看。」；及證人丙○○
      於檢察官訊問時證述：「案發當天，我們進入工地車棚，
      看到乙○○、邱垂明及他們的一名友人，我有拿證件給邱
      垂明看，跟他說我們是警察，就逮捕邱垂明。」（見偵卷
      第77頁、第78頁）、於本院審理中證述：「我們一進去，
      就看到邱垂明、乙○○還有另外一個人。我們就表明我們
      是警察的身分，就要逮捕邱垂明。我們要去抓邱垂明時，
      是我先以口頭表明自己是警察。一般我們就是說『警察』
      ，然後就做動作，丁○○應該也有說。我們當時講的時候
      ，講的音量其他在場的人也聽的到，因為空間沒有很大。
      我們對邱垂明說的第一句話是『警察』我們一進去，就一
      人一邊，逮捕邱垂明。我們在工地內，要上前逮捕邱垂明
      時，乙○○在邱垂明的正前方，跟我們距離大概2 、3 公
      尺。」等語綦詳。查證人邱垂明為被告乙○○之胞兄，且
      被告於本件案發之時，係因見其胞兄邱垂明到遭逮捕，為
      迴護邱垂明始以水泥塊丟擲員警，衡情邱垂明當不至任意
      杜稱證人丁○○、丙○○於值勤時確有表明員警身分，以
      致被告因而罹於妨害公務刑責之理。且員警丁○○、丙○○於本院審理中，經告以偽證罪之處罰後，到庭具結證述
      如上，係以刑事責任擔保其證言之真實性，且丁○○、丙○○與被告乙○○並不相識，彼此間亦無任何嫌隙，當無
      甘冒涉犯偽證罪之風險，僅為蓄意構陷乙○○之理，本院
      就其前開證言又查無顯著瑕疵，是其證述應值採信。是證
      人丁○○、丙○○於案發當日執行逮捕通緝犯邱垂明之勤
      務時雖未穿著制服，惟於案發當時進入和風工地現場之初
      ，即已向現場之人稱「警察」一語以表明身分，並由丙○○出示證件與邱垂明辨一節，洵堪認定。且以案發當時證
      人丁○○、丙○○上前逮捕邱垂明時，被告乙○○距離丁○○、丙○○僅有3 、5 公尺距離，且案發現場空間不大
      之情況下，堪認被告顯無未曾聽聞丁○○、丙○○以言語
      向在場之人表達警察身分之可能。至證人丙○○雖於本院
      審理中一度證稱案發當天係丁○○出示證件云云，惟證人
      丁○○於檢察官訊問時及本院審理中業已明確證稱：我與
      丙○○當時都有表示我們是警察之身分，而由丙○○出示
      證件等語明確，參諸證人丙○○於檢察官訊問時亦證稱：
      是我拿出證件給邱垂明看等語，核與證人丁○○前開所證
      相符。則證人丙○○於本院審理中所為之上開證述，應係
      時間久遠且承辦案件數量非少，故記憶模糊混淆所致，是
      此部分證述內容應以丙○○於距案發時間較近、記憶應較
      為清晰之檢察官訊問時所述，較為可採。
   2、又被告確實知悉其胞兄邱垂明為通緝犯一節，業據被告於
      警詢中供承明確。又被告乙○○於本院審理中供稱：「（
      檢察官問：你之前寄給法院的狀紙裡面說你打電話回家請
      父親去查，你父親去龍潭派出所查，有沒有這件事情？）
      有。（檢察官問：去查什麼事情？）查看是哪邊的警察抓
      的。」等語綦詳（見本院卷第142 頁）。倘被告於案發當
      天對丁○○、丙○○之警察身分毫不知悉，豈有於邱垂明
      遭丁○○、丙○○帶離案發現場後，即立刻打電話請父親
      甲○○向龍潭派出所查詢邱垂明究竟「是哪邊的警察抓的
      」之理？益徵被告於案發當時確實知悉邱垂明係因通緝犯
      之身分而遭逮捕，且逮捕邱垂明之人即丁○○、丙○○2
      人均為員警身分無訛。
（五）至本院依被告之聲請向桃園縣政府警察局中壢分局函調被
      告95年1 月21日之警詢錄影帶，經函覆以：「經查本分局
      製作被告乙○○筆錄時僅錄音（錄音帶5 捲已隨案移送桃
      園地方法院檢察署偵辦），並無錄影，故無法提供監視錄
      影帶。」，此有桃園縣政府警察局中壢分局95年10月19日
      中警分刑字第0957036288號函在卷可參。而按刑事訴訟法
      第100 條之1 第1 項規定：「訊問被告應全程連續錄音，
      必要時，並應全程連續錄影，但有急迫情況且經記明筆錄
      者，不在此限。」同法第100 條之2 則準用同法第100 條
      之1 第1 項之規定。考其立法目的，在於建立詢問筆錄之
      公信力，並擔保詢問程序之合法正當，亦即在於擔保犯罪
      嫌疑人對於詢問之陳述係出於自由意思及筆錄所載內容與
      其陳述相符。揆諸上開立法旨義，司法警察詢問犯罪嫌疑
      人時「應」全程連續錄音，此為強制性規定；而「全程連
      續錄影」僅於必要時，始應為之。經查：本件被告製作警
      詢筆錄時雖未錄影，然業經依法全程錄音，是已足擔保詢
      問程序之合法正當。況本件被告之警詢錄音帶經本院勘驗
      結果，已堪確認被告對於詢問之陳述係出於自由意志，及
      除被告是否知悉邱垂明為通緝犯乙節外，餘筆錄所載內容
      胥與被告陳述相符，則本件被告警詢過程未經連續錄影一
      情，並不影響被告警詢之任意性，及警詢筆錄內容與被告
      陳述一致性之認定。是本件警詢程序未全程錄影一節，於
      本件被告警詢過程之合法性並無影響，附此敘明。
（六）至被告聲請傳喚證人甲○○，以證明被告於案發後至中壢
      分局製作警詢筆錄之情況。惟查：證人甲○○於本件事發
      當時並未在案發工地現場，此業據被告乙○○陳明在卷，
      是甲○○顯然就本件事發之經過，不具證人適格性。另警
      詢錄音係就該次警詢此一特定歷史事件之過程，以機械之
      方式予以忠實、完整之紀錄，不存有人為主觀意念或思維
      在內，是此一能完全呈現客觀事實之證據，其證明力顯然
      優於可能因一定親屬關係，而有迴護偏頗被告之虞者之證
      述。況本件被告乙○○於接受警方詢問並製作筆錄時，是
      否具有自由意志之部分，既經本院勘驗警詢錄音帶，並就
      錄音所呈現之詢答過程，認定乙○○確具自由意志，業如
      上述，則該事實自屬已臻明確，別無再以其他方式加以證
      明之必要，是被告聲請傳喚證人甲○○之部分，並無調查
      之必要，併此敘明。
二、綜上所述，被告乙○○明知證人丁○○、丙○○為值勤員警
    ，竟仍於丁○○、丙○○依法執行逮捕通緝犯即被告之胞兄
    邱垂明之職務時，出於傷害及妨害公務之犯意，對上開值勤
    員警丁○○丟擲石塊，並造成丁○○受有右前臂挫傷、右單
    獨橈股之閉鎖性骨折之傷害，其涉犯傷害、妨害公務之事證
    明確，被告犯行洵堪認定，應予依法論罪科刑。
三、查被告行為後，刑法及刑法施行法部分條文業經修正公布，
    並均於95年7 月1 日施行。修正後刑法第2 條第1 項之規定
    ，係規範行為後法律變更所生新舊法律比較適用之準據法，
    於修正後刑法施行後，應適用修正後刑法第2 條第1 項規定
    之「從舊從輕」之原則為比較；修正後刑法第2 條第2 項，
    則為同條第1 項之特別規定，於修正後刑法施行後，關於非
    拘束人身自由之保安處分，應依修正後刑法第2 條第2 項之
    規定，適用裁判時之法律。又修正後刑法第35條，乃刑之重
    輕之法定次序與標準，應適用裁判時之修正後刑法第35條之
    規定。修正後刑法第2 條第1 項係採「從舊從輕」原則，適
    用最有利於行為人之法律。既曰法律，自較刑之範圍為廣；
    除法律有特別規定者（如修正後刑法第2 條第2 項非拘束人
    身自由之保安處分適用裁判時法，修正後刑法施行法第9 條
    之3 規定之情形），應依其規定；或事關執行之緩刑之宣告
    ，或犯罪在刑法修正施行前，自首在刑法施行後之自首部分
    ，或程序之規定（程序從新，如刑法第40條沒收宣告之程序
    規定），應適用裁判時之修正後刑法之規定外；依修正後刑
    法第2 條第1 項比較時，應就「罪、刑」有關之共犯、未遂
    犯、連續犯、牽連犯、結合犯以及累犯加重、自首減輕暨其
    他法定加減原因（如身分加減）與加減例等一切情形，綜其
    全部之結果而為比較後，予以整體適用，不能割裂而分別適
    用有利益之條文。關於易科罰金之折算標準、易服勞役之折
    算標準及期限、罰金與死刑是否併予執行、多數有期徒刑定
    應執行之刑時之最高刑期之限制等之修正，事涉行為人易刑
    折算標準金額之多寡與期限之長短及定執行刑時能否就罰金
    刑併予執行或有期徒刑定應執行之刑時最高度之限制，亦均
    屬依修正後刑法第二條第一項所應比較適用法律之範圍。拘
    束人身自由之保安處分，並非屬修正後刑法第2 條第2 項規
    定應適用裁判時法之範圍，除有特別規定者外，亦屬應依修
    正後刑法第2 條第1 項比較適用之法律；從刑附屬於主刑，
    除法律有特別規定者外，依主刑所適用之法律（以上參考最
    高法院95年5 月23日刑事庭第8 次會議決議及最高法院24年
    上字第4634號、24年上字第5292號、27年上字第2615號判例
    ）。茲首就與本案有關且於為刑之宣告前須先行及連帶確定
    應如何適用之法律修正情形列述如下：
（一）與罪、刑有關且須依修正後刑法第2 條第1 項規定為利、
      弊之比較以定如何適用之法律變更部分：
   1、修正前刑法第33條第5 款規定「罰金：（銀元）一元以上
      。」，復依罰金罰鍰提高標準條例第1 條前段規定提高為
      10倍，折算新台幣為30元；修正後刑法第33條第5 款規定
      「罰金：新臺幣一千元以上，以百元計算之。」，現行刑
      法中，有關於罰金刑最低度刑之規定已有修正，自屬法律
      變更。
   2、經綜合適用修正前、後之罪、刑相關規定予以比較，修正
      後之規定顯非較修正前之規定對其有利，因之，依現行即
      修正後刑法第2 條第1 項前段規定，此部分自應整體適用
      修正前刑法之有關規定，合先敘明。
（二）毋須依修正後刑法第2 條第1 項規定為利、弊之比較以定
      如何適用之法律修正部分：
   1、修正前刑法第55條規定「一行為而觸犯數罪名，從一重處
      斷」，此即學理上所稱之「想像競合犯」，雖經修正為「
      一行為而觸犯數罪名者，從一重處斷。但不得科以較輕罪
      名所定最最輕本刑以下之刑」，惟此最低度刑科刑之限制
      核屬法理之明文化，並非修正後刑法第2 條第1 項所稱之
      「法律變更」，毋須依該條項規定為新、舊法之比較，應
      依法律適用之一般原則逕行適用修正後之法律。
   2、至於新修正刑法第57條關於科刑時應審酌之事項，其中修
      正後刑法第57條第7 款「犯罪行為人與被害人之關係」，
      係將修正前同法第8 款「犯人與被害人『平日』之關係」
      之「平日」一語刪除，擴大犯罪行為人與被害人在犯罪行
      為上之關係，亦屬科刑時應予考慮之標準，修正後同法第
      8 款並增列「犯罪行為人違反義務之程度」，此均屬法院
      就刑之裁量審認標準之明文化，非屬法律之變更（最高法
      院95年5 月23日第8 次刑庭會議決議亦同此意旨），自無
      需依修正後刑法第2 條第1 項規定為利弊之比較，應逕適
      用修正後之法律。
   3、刑法分則各條文所定之罰金刑，其幣別原為「銀元」，又
      倘非屬72年7 月26日至94年1 月7 日間新增或修正之條文
      ，所定罰金數額並依罰金罰鍰提高標準條例第1 條前段規
      定提高為10倍。而依95年6 月14日修正公布、同年7 月1
      日施行之中華民國刑法施行法第1 條之1 ：「中華民國九
      十四年一月七日刑法修正施行後，刑法分則編所定罰金之
      貨幣單位為新臺幣。九十四年一月七日刑法修正時，刑法
      分則編未修正之條文定有罰金者，自九十四年一月七日刑
      法修正施行後，就其所定數額提高為三十倍。但七十二年
      六月二十六日至九十四年一月七日新增或修正之條文，就
      其所定數額提高為三倍。」。惟刑法施行法第1 條之1 施
      行後，罰金刑貨幣單位雖有「銀元」、「新臺幣」之差異
      ，惟適用結果之罰金額度則無二致，就罰金法定刑提高之
      「刑罰權規範內容」並無利或不利變更，自不生新舊法之
      比較問題，應適用具特別法及準據法之刑法施行法第1 條
      之1 規定（台灣高等法院暨所屬法院95年度法律座談會刑
      事類提案第16號參照）。
四、核被告乙○○所為，係犯刑法第135 條第1 項對於公務員依
    法執行職務時施強暴罪、同法第277 條第1 項普通傷害罪。
    被告所犯上開妨害公務、傷害2 罪間，係以1 行為觸犯2 罪
    名，為想像競合犯，應依修正後刑法第55條之規定，從一重
    之普通傷害罪論處。茲查，警察乃國家公權力作用之終極屏
    障，是其依法執行職務時，顯具不容挑戰性，因之，任意對
    之尋釁甚至進而施暴，核屬對國家公權力最嚴峻之侵害，亦
    屬蔑視法律體制之極，自不得輕縱此舉，否則，不啻鼓舞仿
    效跟進，一旦如此，現行以群體公益為目的所建構之公權力
    機制及法律秩序終將瓦解，是以審此情狀，足認被告犯行所
    生之危害極鉅，自應嚴予懲處，方能使之銘記在心，莫敢須
    庾或忘而不致再犯且兼杜效优之心，復兼酌被告於本院訊問
    時猶飾詞圖卸，顯見其法紀觀念淡薄，毫無悔意之犯後態度
    ，且迄未與受侵之員警達成和解賠償損害，並其犯罪動機、
    目的、施用之強暴手段強度、公益受損程度、員警所受傷害
    尚非輕微等一切情狀，量處如主文所示之刑。
五、據上論斷，應依刑事訴訟法第229 條第1 項前段，修正後刑
    法第2 條第1 項前段、第55條，刑法第135 條第1 項、第27
    7 條第1 項，修正前刑法第33條第5 款，刑法施行法第1 條
    之1 第1 項、第2 項前段，判決如主文。
本案經檢察官許曉微到庭執行職務。
中　　華　　民　　國　　96　　年　　7 　　月　　10　　日
                  刑事第十一庭審判長法　官 蔡榮澤
                                    法  官 魏于傑
                                    法  官 林蕙芳
以上正本證明與原本無異。
如不服本判決，應於判決送達後10日內向本院提出上訴狀（應附
繕本），上訴於臺灣高等法院。
　　　　　　　　　　　　　　　      書記官 李佩玲
中　　華　　民　　國　　96　　年　　7 　　月　　11　　日
附錄論罪科刑依據之法條：
中華民國刑法第277條（普通傷害罪）
傷害人之身體或健康者，處 3 年以下有期徒刑、拘役或 1 千元
以下罰金。
犯前項之罪因而致人於死者，處無期徒刑或 7 年以上有期徒刑；
致重傷者，處 3 年以上 10 年以下有期徒刑。
